【裁判字號】    89,台上,6374
【裁判日期】    891026
【裁判案由】    業務過失致人於死
【裁判全文】
最高法院刑事判決                              八十九年度台上字第六三七四號
    上  訴  人  甲○○
右上訴人因業務過失致人於死案件，不服台灣高等法院中華民國八十七年七月十五日
第二審判決（八十七年度交上訴字第九四號，起訴案號：台灣新竹地方法院檢察署八
十六年度偵字第九三四六號），提起上訴，本院判決如左：
    主  文
上訴駁回。
    理  由
按刑事訴訟法第三百七十七條規定，上訴於第三審法院，非以判決違背法令為理由，
不得為之。是提起第三審上訴，應以原判決違背法令為理由，係屬法定要件。如果上
訴理由狀並未依據卷內訴訟資料，具體指摘原判決不適用何種法則或如何適用不當，
或所指摘原判決違法情事，顯與法律規定得為第三審上訴理由之違法情形，不相適合
時，均應認其上訴為違背法律上之程式，予以駁回。本件上訴意旨略稱：(一)、台灣省
竹苗區車輛行車事故鑑定委員會未通知上訴人甲○○到會陳述，造成鑑定偏頗，有送
請覆議之必要。上訴人於原審曾聲請再送鑑定覆議，原審未送覆議，有應於審判期日
調查之證據未予調查之違法。(二)、被害人劉得泉之子劉康裕於案發時並未在場，原判
決以其指訴為論罪之資料，但究竟其指訴之事實為何﹖未於理由內說明，遽採為上訴
人不利之認定，有理由不備之違法。(三)、上訴人駕駛之大貨車車身長三百公分，所載
之鐵捲門突出車長七十五公分，並未逾越法令之規定。車尾所懸掛之布塊原係三角旗
，因長期風吹雨淋，將布邊吹毛，原判決認上訴人僅以布塊懸掛車尾，其認定與法令
規定有違，上訴人倒車時為求慎重已請求店內師傅在對街之車後觀看指引，原判決認
未派員指引，亦與經驗法則、論理法則不符，其判決當然違法。(四)、被害人本係由上
訴人駕駛之大貨車右後方駛來，是否因見大貨車停止未動，違規擬由大貨車左方超越
而肇禍，尚有可疑，台灣省竹苗地區車輛行車事故鑑定委員會亦認被害人未注意車前
狀況，與有過失，原審對此有利於上訴人之證據未予採納，亦未說明不予採納之理由
，亦屬違背法令等語。
惟查原判決認定上訴人有原判決事實欄所記載之犯行，係依憑上訴人相關供述、被害
人之子劉康裕指訴、卷附道路交通事故調查報告表、照片十幀、相驗屍體證明書、驗
斷書、勘驗筆錄、台灣省竹苗區車輛行車事故鑑定委員會竹鑑字第八六七八七號鑑定
意見書、台灣高等法院檢察署刑案紀錄簡覆表、新竹縣警察局竹東分局竹東派出所轄
區發生變屍案初步調查報告表等相關證據，予以綜合判斷，因而維持第一審論處上訴
人從事業務之人，因業務上之過失致人於死（累犯）罪刑之判決，駁回上訴人在第二
審之上訴，已詳予說明其所憑之證據及其認定之理由。而以上訴人於大雨之天氣下駕
駛自用大貨車倒車，僅使店內師傅在對街觀看，及於突出車長七十五公分之鐵捲門上
懸掛一布塊，顯然無法發揮指揮及警示功能，參酌道路交通事故調查報告表現場圖所
示，上訴人於事發後，車頭尚未倒離路邊，顯見並未完成倒車，而被害人車禍後機車
倒於對向車道，可見二車撞擊時力道非輕，若非倒退中之車輛撞擊，當不致如此，上
訴人於事發時應仍在倒車中無疑。就上訴人所辯其已完成倒車，並盡注意之義務云云
，認不足採信，於理由內予以指駁。復明上訴人為國光企業社負責人，平日以駕駛
大貨車載運貨物，乃以駕駛為附隨業務之人，本應注意道路交通安全規則第七十九條
第一項第二款、第一百十條第二款、第三款之規定，案發當時又無不能注意之情事，
竟疏未注意上開規定，於突出車身之鐵捲門處為清楚之標示，謹慎倒車，派員指引，
促使行人及車輛避讓，因而肇事致被害人死亡，顯有過失。雖被害人亦疏未注意車前
狀況，與有過失，惟上訴人之過失責任並不能因此而解免。所為論斷，均有卷存資料
可資覆按，從形式上觀察，並無所謂違背法令之情形存在。按鑑定意見之證明力如何
，事實審法院有依自由心證之原則，斟酌取捨之職權。原審採取台灣省竹苗區車輛行
車事故鑑定委員會鑑定意見書之意見為判決之基礎，係基於審判權之合法行使。上訴
意旨漫指該鑑定意見偏頗云云，顯非以原判決違背法令為上訴理由。又原審於審判期
日提示該鑑定意見書訊問上訴人有何意見﹖上訴人答：「鑑定時沒有聯絡我至現場。
」於最後調查證據完畢前訊問其「何證待查﹖」仍答：「沒有。」有審判筆錄可按（
原審卷第十八頁）。而本院為法律審，上訴本院後始再爭執未將該鑑定意見書送覆議
，有調查未盡云云，亦非合法上訴第三審之理由。被害人之子劉康裕於案發時並未在
場目睹，其所為之陳述，容或欠缺證據能力，原審予以採酌，縱有欠允當，然觀諸其
於警訊及偵審中陳述之重點僅陳稱：上訴人駕車發生車禍，伊父親送醫不治死亡，希
望警方好好處理。肇事者當時應該還在倒車，對相驗結果無意見及已與上訴人和解等
情。而原判決係綜合卷內其他相關證據而為論斷之基礎。是縱除去劉康裕此部分之供
述，於判決之結果，顯然無影響，依刑事訴訟法第三百八十條之規定自亦不得資為上
訴第三審之理由。其餘上訴意旨就原判決根據上開證據所為之事實認定及法律之適用
，究竟有何違背法令之情形，未依據卷內資料具體指摘，仍憑己意或就原判決已調查
說明之事項，指其理由欠備，或就原審採證認事及判斷證據證明力之職權行使，漫指
其違法，重為事實上之爭執，難謂係適法上訴第三審之理由。本件上訴為違背法律上
之程式，應予駁回。
據上論結，應依刑事訴訟法第三百九十五條前段，判決如主文。
中      華      民      國    八十九    年      十      月    二十六    日
                              最高法院刑事第四庭
                                  審判長法官  董  明  霈
                                        法官  丁  錦  清
                                        法官  林  茂  雄
                                        法官  王  居  財
                                        法官  張  祺  祥
      右正本證明與原本無異
                                              書  記  官
中      華      民      國    八十九    年     十一     月      二      日


司法院資訊處製作；財團法人民間司法改革基金會備份。
